【裁判字號】    99,聲,68
【裁判日期】    990831
【裁判案由】    停止執行
【裁判全文】
臺灣雲林地方法院民事裁定                99年度聲字第68號
聲  請  人  雲林縣大埤鄉公所
法定代理人  謝明平
相  對  人  松藤營造股份有限公司
法定代理人  甲○○
上列當事人間聲請停止執行事件，本院裁定如下：
    主  文
聲請駁回。
程序費用由聲請人負擔。
    理  由
一、本件聲請意旨略以：兩造間因返還保固金強制執行事件，現
    由鈞院99年度司執字第17791 號強制執行事件受理執行中，
    然上開執行事件相對人所執之執行名義即行政院公共工程委
    員會調0000000 號調解成立書，其上雖記載聲請人應返還新
    台幣（下同）3,993,645 元之保固金予相對人；惟相對人對
    聲請人另負22,789,186元之債務，聲請人經就相對人對聲請
    人之保固金債權抵銷後，以所餘18,795,541元之金額，向本
    院提起賠償違約金之訴，刻由本院以98年度重訴字第58號賠
    償違約金民事事件審理中。按抵銷即為清償，核屬強制執行
    法第14條第1 項之消滅債權人請求之事由，聲請人本得提起
    異議之訴並聲請停止執行；但若聲請人依上揭強制執行法規
    定提起債務人異議之訴，該異議之訴之訴訟標的（按為主動
    債權22,789,186元、被動債權3,993,645 元、抵銷適狀存否
    ）即與前揭賠償違約金民事事件之訴訟標的相同，屬同一事
    件，故無再行提起異議之訴之必要，爰依強制執行法第18條
    規定，請准聲請人預供擔保，於該賠償違約金事件判決確定
    前，停止上開強制執行事件之執行程序等語。
二、按強制執行程序開始後，除法律另有規定外，不停止執行，
    乃在使債權人之債權早日實現，以保障人民之權利。從而，
    除有回復原狀之聲請，或提起再審或異議之訴，或對於和解
    為繼續審判之請求，或提起宣告調解無效之訴、撤銷調解之
    訴，或對於許可強制執行之裁定提起抗告時，法院因必要情
    形或依聲請定相當並確實之擔保，得為停止強制執行之裁定
    外，已開始之強制執行程序，不得停止，此觀強制執行法第
    十八條規定自明，最高法院88年度台抗字第573 號裁判可資
    參照。又債務人異議之訴性質在於債務人對執行名義所示之
    請求權，如具有實體法上之異議事由時，即發生屬於訴訟上
    形成權性質之異議權，基於此種異議權，得排除執行名義之
    執行力，因此債務人異議之訴，係以程序上之異議權為訴訟
    標的，請求宣告不許基於執行名義為強制執行，以排除執行
    名義執行力之形成訴訟，是債務人異議之訴之應受判決事項
    聲明，即應為排除執行名義執行力之聲明，始符其旨。
三、經查，聲請人主張之上開事實，固據其提出民事起訴狀為證
    ，復據本院依職權調閱本院98年度重訴字第58號賠償違約金
    民事事件卷宗查明屬實，堪予認定。然稽之本院99年度司執
    字第17791 號強制執行事件，係以行政院公共工程委員會調
    0000000 號調解成立書為執行名義，則揆之上開裁判意旨可
    知，聲請人得聲請停止執行之要件應為對於該執行名義有提
    起再審或異議之訴，始符合強制執行法第18條第2 項規定，
    然聲請人迄未為之，因此聲請人之聲請核與強制執行法第18
    條規定之要件不符，是聲請人聲請停止執行，於法無據，應
    予駁回。另聲請人復主張若聲請人依上揭強制執行法規定提
    起債務人異議之訴，該異議之訴之訴訟標的（按為主動債權
    22,789,186元、被動債權3,993,645 元、抵銷適狀存否）即
    與前揭賠償違約金民事事件之訴訟標的相同，屬同一事件，
    故無再行提起異議之訴之必要等語，惟聲請人所提前揭賠償
    違約金之訴，係屬給付之訴性質，核與強制執行第18條第 2
    項規定異議之訴為形成之訴性質截然不同；且無法達到排除
    執行名義執行力之效果，揆諸首揭說明，聲請人自不得以該
    給付之訴，主張與異議之訴為同一事件，向本院聲請供擔保
    停止執行，附此敘明。
四、依強制執行法第30條之1 ，民事訴訟法第95條、第78條，裁
    定如主文。
中    華    民    國    99    年    8     月    31    日
                  民事第二庭  法  官  陳秋如
以上正本係照原本作成。
如對本裁定抗告，應於收受裁定正本送達後10日內向本院提出抗
告狀，並繳納抗告裁判費新台幣1,000 元。
中    華    民    國    99    年    8     月    31    日
                              書記官  官佳慧

司法院資訊處製作；財團法人民間司法改革基金會備份。
